臺灣高等法院臺中分院刑事裁定　　　　　　96年度抗字第74號
抗　告　人
即　受刑人　甲○○
　　　　　　　　　　（現在臺灣彰化監獄彰化分監執行中）
上列抗告人因聲明異議案件，不服臺灣彰化地方法院中華民國95
年12月15日裁定（95年度聲字第2356號）提起抗告，本院裁定如
左：
    主  文
抗告駁回。
    理  由
一、按「犯最重本刑五年以下有期徒刑以下之刑之罪，而受六個
    月以下有期徒刑或拘役之宣告，因身體、教育、職業、家庭
    之關係或其他正當事由，執行顯有困難者，得以一元以上三
    元以下折算一日易科罰金。但確因不執行所宣告之刑，難收
    矯正之效，或難以維持法秩序者，不在此限」，為修正前刑
    法第41條第1項所規定。至受刑人是否「執行顯有困難」，
    或有無「確因不執行所宣告之刑，難收矯正之效，或難以維
    持法秩序」之情形，則由承辦檢察官，就受刑人之具體情況
    審酌而指揮執行，屬於執行檢察官依職權裁量之事項，此觀
    之刑事訴訟法第457條第1項前段「執行裁判由為裁判法院之
    檢察官指揮之」之規定自明。是法院之判決雖諭知得易科罰
    金之折算標準，惟執行檢察官仍得依職權審酌受刑人有無刑
    法第41條第1項之情形，而為得否易科之准駁處分。因此檢
    察官依其職權所為之處分，倘無違法或不當之處，即不得謂
    檢察官必須為易科罰金之執行始可，先此敘明。
二、本件抗告意旨略以：抗告人甲○○於91年離婚後，迄今未再
    婚，獨立照顧年僅15歲、12歲之幼子陳柏盛、陳靜誼，家中
    生計全賴抗告人一人扶持，苟入監執行，家中定頓失經濟來
    源，並使二名幼子乏人照顧，抗告人之二名子女，時值須人
    照料之年紀，全無謀生能力，加以抗告人之貸款、經濟壓力
    等，抗告人實有因家庭因素執行顯有困難之原因。且抗告人
    並非惡性重大之人，亦無對法秩序危害甚大之情，且合於刑
    法第41條所示特定情節之受刑人准予易科罰金之規定，為彰
    刑罰制裁之目的，貫徹寬嚴併進之刑事政策，懇請鈞院賜准
    予易科罰金。再者，本件重利、賭博罪係依協商方式處刑，
    實際上抗告人甲○○並非六合彩簽賭站之經營者，抗告人願
    以合併執行刑八個月認罪，無非係公訴檢察官同意處三個月
    、六個月，賜予抗告人易科罰金之機會，為免繼續訴訟，抗
    告人始同意依協商程序判決處刑，賭博罪實與抗告人無關。
    抗告人並無再犯賭博之犯行，應無檢察官不准易科罰金難收
    矯正之效之處云云。
三、經查：抗告人前於92年間，因經營六合彩之賭博案件，經原
    審法院以92年度簡字第36號判處有期徒刑六月確定，嗣於92
    年7月17日易科罰金執行完畢，此有原審法院92年度簡字第3
    6號刑事簡易判決、臺灣高等法院被告前案紀錄表各一份在
    卷可考，其復於94年12月間，因本件重利、經營六合彩之賭
    博等案件，再經原審法院以95年度易字第619號分別判處有
    期徒刑三月、六月，定應執行有期徒刑八月確定。抗告人於
    前次賭博案件，經判處有期徒刑並易科罰金後，又以相同手
    法，再犯本件賭博案件，顯然未能改過自新，則檢察官認
    本件刑事判決所宣告之有期徒刑，如以易科罰金執行刑罰，
    難收矯治之效，而予發監執行，核尚無違修正前刑法第41
    條第1項但書之規定，洵屬允洽。抗告意旨所稱各節，雖謂
    其有「因身體、教育、職業或家庭之關係或其他正當事由，
    執行顯有困難」之情形，惟執行檢察官考量抗告人犯罪之全
    般狀況，認其有不得易科罰金之事由，而予發監執行，於法
    並無不合。至於抗告意旨另稱抗告人並無再犯賭博罪，實因
    檢察官同意處三個月、六個月，給予抗告人易科罰金之機會
    ，始為認罪，而依協商程序判決處刑一節，尚不足以作為審
    核是否得以執行易科罰金之標準，抗告意旨此部分之聲明，
    尚有誤會。綜上所述，原審法院所為駁回聲明異議之裁定，
    尚無違法不當之處，本件抗告並無理由，應予駁回。
四、據上論結，應依刑事訴訟法第412條，裁定如主文。
中　　華　　民　　國　　96　　年　　1 　　月　　31　　日
            刑事第十一庭  審判長法  官  陳  朱  貴
                                法　官  胡  文  傑
                                法　官  郭  同  奇
上列正本證明與原本無異。
不得抗告。
                                書記官  康  孝  慈
中　　華　　民　　國　　96　　年　　1 　　月　　31　　日
